臺灣士林地方法院刑事判決　　　　　　　 96年度易字第200號
公　訴　人　臺灣士林地方法院檢察署檢察官
被　　　告　甲○○
上列被告因詐欺案件，經檢察官提起公訴（95年度偵字第6395號
），而被告於準備程序中就被訴事實為有罪之陳述，經合議庭裁
定由受命法官獨任進行簡式審判程序，並判決如下：
    主  文
甲○○幫助意圖為自己不法之所有，以詐術使人將本人之物交付
，累犯，處有期徒刑陸月，如易科罰金，以銀元佰元折算壹日
。
    事實及理由
壹、程序部分：
一、按適用簡式審判程序之有罪判決書之製作，準用刑事訴訟法
    第454 條之規定，同法第310 條之2 定有明文。本件經合議
    庭裁定由受命法官獨任進行簡式審判程序，爰依照前開法律
    規定，準用刑事訴訟法第454 條為判決書之製作，先予敘明
    。
二、按簡式審判程序之證據調查，不受刑事訴訟法第159 條第1
    項所定：「被告以外之人於審判外之言詞或書面陳述，不得
    作為證據。」之限制，此見同法第273 條之2 規定甚明。本
    件乙○○於警詢之陳述，雖均屬被告以外之人於審判外所為
    之陳述，然依照前開法律規定，亦得作為證據，併予敘明。
貳、實體認定部分：
一、犯罪事實：甲○○曾因違反肅清煙毒條例案件，經法院判處
    有期徒刑3 年4 月確定，並執行至民國88年9 月27日假釋出
    監，嗣又因竊盜案件，經法院判處有期徒刑1 年2 月確定，
    前揭假釋經撤銷，與殘刑接續執行至94年1 月31日執行完畢
    。詎仍不知悛悔，雖知將金融帳戶提供予不熟識之人使用，
    可能遭詐騙集團供作詐欺取款之工具，仍不違背其本意，基
    於幫助詐欺之不確定故意，於95年2 月6 月，在不詳處所，
    將其94年5 月20日在台北國際商業銀行社子分行開戶帳號
    0000000000000 號之帳戶存摺、提款卡及密碼等郵寄提供予
    姓名年籍均不詳之人使用。嗣取得帳戶之人果將甲○○前揭
    帳戶提供予所屬詐騙集團使用，並推由成員向透過電話向乙
    ○○佯稱：其帳戶因操作有問題，存款將遭盜領，須將存款
    領出存入甲○○前揭帳戶，才能避免等語。乙○○聞之不疑
    有他，乃於95年3 月3 日在前往位於其臺南縣白河鎮住家附
    近之金融機構，臨櫃將其存款新臺幣（以下同）17萬元領出
    ，匯入甲○○前揭帳戶。案經乙○○告訴並由臺北市政府警
    察局士林分局報告臺灣士林地方法院檢察署檢察官偵查起訴
    。
二、前揭犯罪事實，業據被告於警詢、偵訊供述明確，並於本院
    訊問時坦承不諱，另經證人乙○○於警詢時證述屬實，並有
    中區農漁會電腦共用中心匯款委託書（證明聯）、台北國際
    商業銀行社子分行95年6 月7 日北商銀社子 (095)字第0003
    1 號函及所附被告前揭帳戶開戶印鑑卡、客戶歷史資料查詢
    明細在卷可證，本件事證明確，被告犯行，堪予認定。
三、按幫助犯係從犯，係從屬於正犯而成立，刑法上既無「共同
    幫助」之情，當亦無「幫助共同」之可言。本件被告基於幫
    助詐欺之不確定故意，提供帳戶對於詐欺正犯資以助力，核
    其所為，係犯刑法第30條第1 項、第339 條第1 項之幫助詐
    欺罪。被告既為幫助犯，應依刑法第30條第2 項規定，按正
    犯之刑減輕其刑。又被告行為時，95年7 月1 日修正施行前
    刑法（以下簡稱修正前刑法）第47條規定：「受有期徒刑之
    執行完畢，或受有期徒刑或有期徒刑一部之執行而赦免後，
    5 年以內再犯有期徒刑以上之罪者，為累犯，加重本刑至二
    分之一。」修正後刑法將累犯之成立，限制以故意再犯者為
    限，並改列於第47條第1 項。另修正後刑法配合第98條第2
    項增訂強制工作處分與刑罰之執行效果得以互代之規定，於
    第47條第2 項增列擬制累犯規定，又將修正前刑法第49條關
    於「依軍法」受裁判者不適用累犯之規定刪除，至累犯加重
    本刑至二分之一之法律效果則維持不變。前開法律變更，將
    累犯之成立，限於故意再犯，排除過失再犯，對於犯罪行為
    人較為有利，但擬制累犯之增訂及「依軍法」受裁判者不適
    用累犯規定之刪除，則對於行為人較為不利。惟本件被告有
    如犯罪事實項下所示之前科紀錄，此有臺灣高等法院被告前
    案紀錄表1 份附卷可稽，其於有期徒刑執行完畢後5 年內，
    故意再犯本案有期徒刑以上之罪，無論依修正前刑法第47條
    或修正後刑法第47條第1 項，均為累犯，前開修正對其並無
    有利不利之別，依最高法院95年第21次刑事庭會議決議意旨
    ，毋庸為新舊法比較，應依一般法律適用原則，依裁判時之
    刑法第47條第1 項規定，論以累犯，並先依累犯加重其刑，
    後依前開幫助犯規定減輕其刑。茲審酌被告提供帳戶予他人
    使用，所為影響社會正常交易安全，增加被害人尋求救濟之
    困難，並使犯罪之追查趨於複雜，暨其犯罪之動機、目的、
    手段、生活狀況、智識程度及犯罪後坦認犯行，態度尚稱良
    好等一切犯罪情狀，量處如主文所示之刑。
四、按行為後法律有變更者，適用行為時之法律。但行為後之法
    律有利於行為人者，適用最有利於行為人之法律，刑法第2
    條第1 項定有明文，此為「從舊從輕」之比較，查被告行為
    時，修正前刑法第41條第1 項前段規定：「犯最重本刑為5
    年以下有期徒刑以下之刑之罪，而受6 個月以下有期徒刑或
    拘役之宣告，因身體、教育、職業、家庭之關係或其他正當
    事由，執行顯有困難者，得以1 元以上3 元以下折算1 日，
    易科罰金。」又被告行為時之易科罰金折算標準，修正刪除
    前罰金罰鍰提高標準條例第2 條規定，就其原定數額提高為
    100 倍折算1 日，則本件被告行為時之易科罰金折算標準，
    應以銀元100 元以上300 元以下折算1 日，經折算為新臺幣
    後，應以新臺幣300 元以上900 元以下折算1 日。惟修正後
    刑法第41條第1 項前段則規定：「犯最重本刑為5 年以下有
    期徒刑以下之刑之罪，而受6 個月以下有期徒刑或拘役之宣
    告者，得以新臺幣1 千元、2 千元或3 千元折算1 日，易科
    罰金。」比較修正前後之易科罰金折算標準，以修正前刑法
    之規定，較有利於被告，故本件爰依刑法第2 條第1 項前段
    ，適用修正前刑法第41條第1 項前段及修正刪除前罰金罰鍰
    提高標準條例第2 條，諭知易科罰金之折算標準。
五、至修正前刑法第30條第1 項、第2 項規定為：「幫助他人犯
    罪者，為從犯。雖他人不知幫助之情者，亦同。從犯之處罰
    ，得按正犯之刑減輕之」，修正後則規定：「幫助他人實行
    犯罪行為者，為幫助犯。雖他人不知幫助之情者，亦同。幫
    助犯之處罰，得按正犯之刑減輕之」，揆諸本條之修正理由
    係為釐清幫助犯從屬性之疑義，並明示幫助犯之成立，亦以
    被幫助者著手犯罪之實行，且具備違法性為必要，是應僅屬
    法理之明文化，而非屬法律之變更，並無新舊法比較適用之
    問題，應依一般法律適用之原則，適用裁判時法。另被告行
    為時，本件據以論罪科刑之刑法第339 條第1 項法定刑中關
    於「或科或併科1 千元以下罰金」部分，應適用罰金罰鍰提
    高標準條例第1 條前段，依行政院會銜司法院所定標準提高
    至10倍，經依現行法規所定貨幣單位折算新臺幣條例第2 條
    規定，折算為新臺幣後內容為：或科或併科新臺幣3 萬元以
    下罰金。而被告行為後，刑法施行法於95年6 月14日修正增
    訂第1 條之1 ，其第1 項、第2 項前段規定：「中華民國94
    年1 月7 日刑法修正施行後，刑法分則編所定罰金之貨幣單
    位為新臺幣。94年1 月7 日刑法修正時，刑法分則編未修正
    之條文定有罰金者，自94年1 月7 日刑法修正施行後，就其
    所定數額提高為30倍」，據此刑法第339 條第1 項法定刑罰
    金部分已變更為：或科或併科新臺幣3 萬元以下罰金。修正
    增訂前後，其實質內容相同，並無有利不利之別，本無刑法
    第2 條第1 項新舊法比較之問題，自應適用刑法施行法第1
    條之1 第1 項、第2 項前段準據法之特別規定，調整刑法第
    339 條第1 項之法定刑，附此敘明。
六、依刑事訴訟法第273 條之1 第1 項、第299 條第1 項前段，
    刑法第2 條第1 項前段、第30條第1 項前段、第2 項、第33
    9 條第1 項、第47條第1 項、修正前刑法第41條第1 項前段
    ，修正刪除前罰金罰鍰提高標準條例第2 條，刑法施行法第
    1 條之1 第1 項、第2 項前段，判決如主文。
七、如不服本判決，應於判決送達後10日內，向本院提出上訴狀
    。
本案經檢察官黃德松到庭執行職務。
中　　華　　民　　國　　96　　年　　5 　　月　　25　　日
　　　　　　　　　刑事刑事第五庭法　官　周群翔
以上正本證明與原本無異。
　　　　　　　　　　　　　　　　書記官　劉育君
中　　華　　民　　國　　96　　年　　5 　　月　　25　　日
附錄本案論罪科刑法條全文：
中華民國刑法第339條
意圖為自己或第三人不法之所有，以詐術使人將本人或第三人之
物交付者，處5 年以下有期徒刑、拘役或科或併科1 千元以下罰
金。
以前項方法得財產上不法之利益或使第三人得之者，亦同。
前二項之未遂犯罰之。
